臺灣高等法院臺南分院刑事判決
111年度上訴字第843號
上  訴  人  
即  被  告  江欣文



選任辯護人  王正宏律師
上列上訴人因違反廢棄物清理法案件，不服臺灣雲林地方法院11
0年度訴字第431號中華民國111年4月29日第一審判決（起訴案號
：臺灣雲林地方檢察署110年度偵字第26號），提起上訴，本院
判決如下：
    主  文
原判決關於甲○○所處之宣告刑撤銷。
甲○○所犯之廢棄物清理法第46條第4款前段之非法清理廢棄物罪
，處有期徒刑6月，如易科罰金以新臺幣1000元折算1日。
    事實及理由
一、上訴得明示僅就判決之刑、沒收或保安處分一部為之。刑事
    訴訟法第348條第3項定有明文。而為尊重當事人設定攻防之
    範圍，並減輕上訴審審理之負擔，容許上訴權人僅針對刑、
    沒收或保安處分一部提起上訴，其未表明上訴之認定犯罪事
    實部分，則不在第二審之審判範圍。如為數罪併罰之案件，
    亦得僅針對各罪之刑、沒收、保安處分或對併罰所定之應執
    行刑、沒收、保安處分，提起上訴，其效力不及於原審所認
    定之各犯罪事實，此部分犯罪事實不在上訴審審查範圍（11
    0年6月16日修正理由參照）。本件被告僅就原判決所處之刑
    部分提起上訴，業經本院向被告確認在卷（見本院卷第54頁
    、第106-107頁），是原判決關於犯罪事實部分，不在本院
    審理範圍。
二、本判決書關於犯罪事實、證據及除量刑理由部分外，均引用
    原審判決書之記載（如附件）。
三、被告上訴意旨略以：被告已坦承犯行，態度良好，且於民國
    111年8月24日、8月25日各匯款新臺幣（下同）5萬元給告訴
    人，且現在陸續清償中，又被告經營○○公司，確有實際經營
    木材加工之業務，系爭廢木材可作木質顆粒為燃料之用，與
    一般濫倒廢棄物之情節不同，又已將系爭廢木材清運完畢，
    有雲林縣環保局110年12月29日函可稽，已無汙染環境之可
    能，依此犯罪情節，尚非無改過遷善之希望，原審未依刑法
    第59條酌減其刑並從輕量處，實有未洽，爰提起上訴，請求
    從輕量刑等語。
四、經查：
  ㈠原判決以被告犯廢棄物清理法第46條第4款前段之非法清理廢
    棄物罪，事證明確，予以論罪科刑，雖非無見，然查：
　⑴被告於本院審理期間即於111年8月24日、8月25日各匯款5萬
    元給告訴人之情，有其提出的匯款單據可稽（見本院卷第11
    5頁），嗣又於111年10月26日匯款40萬元給告訴人（由吳英
    傑代收），亦有其提出之單據可稽（見本院卷第213頁），
    此均為有利於被告之量刑因子，原審未及審酌，自有未洽。
　⑵按有無刑法第59條酌減其刑之適用，應就被告犯罪行為時之
    情狀為觀察。又刑法第59條與第57條兩條適用上固有區別，
    惟其所謂「犯罪之情狀」與「一切情狀」，非有截然不同之
    領域，故適用第59條酌量減輕其刑時，並不排除第57條所列
    舉10款事由之審酌，而第59條與第57條之適用，同屬審判人
    員自由裁量之職權範圍（最高法院99年度台上字第6420號判
    決意旨參照）。本院審酌被告雖有上開犯行，但其經營○○公
    司，確有實際經營木材加工之業務，有其提出之高雄廠房機
    具設備相片、公司的消防檢查文件及進口報單資料可稽（見
    本院卷第119頁以下），而系爭廢木材可製作木質顆粒作為
    燃料之用，雖本件不符合再利用之相關規定，但其情節仍輕
    於一般濫倒廢棄物之情形，況系爭廢木材業已清運完畢，此
    有雲林縣環保局110年12月29日函及所附資料可稽（見原審
    卷第49頁以下），已無汙染環境之虞，被告的犯罪手段平和
    ，情節尚輕，而刑罰除制裁功能外，亦寓有教育、感化之目
    的，期使誤入歧途而有心遷善改過者，可以早日復歸家庭及
    社會，故斟酌被告犯罪情節等一切情狀，認其犯罪情狀顯有
    可資憫恕之處，如科以最低度刑仍嫌過重，容有情輕法重之
    憾，爰依刑法第59條規定酌減其刑，原審未予酌減其刑，容
    有未洽。
　㈡綜上所述，被告上訴指摘原判決量刑過重，非無理由，應由
    本院就原判決所處之刑部分，予以撤銷改判。
  ㈢茲審酌被告無視政府對於環境保護之政令宣導，為圖一己之
    私，未經取得許可文件，即恣意堆放廢棄物，影響環境衛生
    ，惟被告本是經營○○公司，確有實際經營木材加工之業務，
    系爭廢木材可作燃料之用，與一般濫倒廢棄物之情節不同，
    惡性較輕，又已將系爭廢木材清運完畢，有雲林縣環保局11
    0年12月29日函可稽，客觀上已無繼續汙染環境之可能，雖
    係告訴人自費清除數量較多之系爭廢木材，但被告亦有清除
    部分廢棄物（清除數量為164.05公噸），且被告與告訴人乙
    ○○○已以185萬元（含租金及清理費用）達成和解乙節，有原
    審和解筆錄在卷可稽（見原審卷第111-113頁），被告已賠
    償告訴人乙○○○100萬元（即50＋10＋40＝100，不含強執扣薪部
    分），雖未能依和解筆錄遵期履行，但告訴人就本件所生民
    事關係中已扣押另一債務人詹昇倫之薪資債權及其位於彰化
    的不動產，現已進入拍賣程序，自可由此管道取償，對告訴
    人債權已可獲得保障，兼衡酌被吿犯罪之動機、目的、手段
    ，及被告自稱○○畢業之智識程度，現經營○○公司，已離婚，
    與前配偶育有5名子女（其中3名未成年子女，2名子女現已
    成年），與父母親同住之家庭生活狀況，及其犯後坦承犯行
    等一切情狀，量處如主文第2項所示之刑，並諭知易科罰金
    之折算標準。
據上論結，應依刑事訴訟法第369條第1項前段、第364條、第373
條、第299條第1項前段，判決如主文。　　　　　
本案經檢察官許景睿提起公訴、檢察官黃朝貴到庭執行職務。　
中　　華　　民　　國　　111 　年　　10　　月　　27　　日
                  刑事第六庭    審判長法　官  吳勇輝
                                      法　官  包梅真
                                      法　官  黃國永
以上正本證明與原本無異。
如不服本判決應於收受送達後20日內向本院提出上訴書狀，其未
敘述上訴理由者，並得於提起上訴後20日內向本院補提理由書（
均須按他造當事人之人數附繕本）「切勿逕送上級法院」。
　　　　　　　　　　　　　　　　　　　書記官  葉宥鈞
中　　華　　民　　國　　111 　年　　10　　月　　27　　日
廢棄物清理法第46條
有下列情形之一者，處1年以上5年以下有期徒刑，得併科新臺幣
1千5百萬元以下罰金：
一、任意棄置有害事業廢棄物。
二、事業負責人或相關人員未依本法規定之方式貯存、清除、處
    理或再利用廢棄物，致污染環境。
三、未經主管機關許可，提供土地回填、堆置廢棄物。
四、未依第41條第1項規定領有廢棄物清除、處理許可文件，從
    事廢棄物貯存、清除、處理，或未依廢棄物清除、處理許可
    文件內容貯存、清除、處理廢棄物。
五、執行機關之人員委託未取得許可文件之業者，清除、處理一
    般廢棄物者；或明知受託人非法清除、處理而仍委託。
六、公民營廢棄物處理機構負責人或相關人員、或執行機關之人員未處理廢棄物，開具虛偽證明。